【裁判字號】    92,上訴,3337
【裁判日期】    921126
【裁判案由】    搶奪
【裁判全文】
臺灣高等法院刑事判決                          九十二年度上訴字第三三三七號
    上  訴  人  臺灣板橋地方法院檢察署檢察官
    被      告  甲○○
右上訴人，因被告搶奪案件，不服台灣板橋地方法院，九十二年度訴緝字第九八號，
中華民國九十二年七月二十八日第一審判決（起訴案號：台灣板橋地方法院檢察署九
十一年度偵字第一七八一九號），提起上訴，本院判決如左：
    主  文
上訴駁回。
    理  由
一、公訴意旨略以：被告甲○○與被告丙○○（業經原審以九十二年度訴字第一七四
    號判決免訴確定在案）共同意圖為自己不法之所有，於民國九十一年七月五日下
    午二時三十分許，由被告丙○○騎乘機車搭載被告甲○○，在臺北縣三重市○○
    路○段二十一巷巷口，趁乙○○不注意之際，搶奪乙○○所有皮包一個，內有乙○○
    日，在臺北縣蘆洲市○○路一六一號前，將搶奪而來之乙○○
    ，警方嗣於九十一年七月二十四日上午四時三十分許，在臺北縣三重市○○路○
    段七號前，查獲蔡政宏、周建宏、陳永安（均另案起訴），並扣得乙○○
    一枚。案經臺灣板橋地方法院檢察署檢察官自動檢舉簽分偵辦。因認被告甲○○
    涉犯刑法第三百二十五條第一項之意圖為自己或第三人不法之所有，而搶奪他人
    之動產之罪嫌。
二、按犯罪事實之認定，應憑真實之證據，倘證據是否真實尚欠明確，自難以擬制推
    測之方法，為其判斷之基礎；而認定犯罪事實之證據係指足以認定被告確有犯罪
    行為之積極證據而言，該項證據自須適合於被告犯罪事實之認定，始得採為斷罪
    資料，最高法院五十三年著有臺上字第六五六號、二十九年上字第三一０五號判
    例。且刑事訴訟上證明之資料，無論其為直接或間接證據，均須達於通常一般之
    人均不致有所懷疑，而得確信其為真實之程度，始得據為有罪之認定，若其關於
    被告是否犯罪之證明未能達此程度，而有合理懷疑之存在，致使無從形成有罪之
    確信，根據「罪證有疑，利於被告」之證據法則，即不得遽為不利被告之認定，
    亦有最高法院七十六年度臺上字第四九八六號判例可稽。其以情況證據（即間接
    證據）斷罪時，尤須基於該證據在直接關係上所可證明之他項情況事實，本乎推
    理作用足以確證被告有罪，方為合法，不得徒憑主觀上之推想，將一般經驗上有
    利被告之其他合理情況逕予排除，此觀諸最高法院三十二年上字第六十七號判例
    意旨亦甚彰明。
三、公訴意旨認被告甲○○涉犯前開搶奪罪嫌，無非以「共同被告丙○○之供述、證
    人蔡政宏之證詞，及卷附贓物領據一紙」為其論據。訊據被告甲○○固坦承曾於
    九十一年七月十七日，在臺北縣蘆洲市○○路一六一號前，將乙○○
    蔡政宏，惟堅詞否認有何搶奪犯行，辯稱：「之前是丙○○在臺北縣蘆洲市○○
    路一六一號之檳榔攤前將乙○○的皮包交給我的，裡面有乙○○的
    有將乙○○的
    美的
    警方才知道有丙○○這個人，且我有告訴警方，乙○○的
    。我真的沒有與丙○○搶奪。」等語。
四、經查：
（一）被害人乙○○於原審隔離訊問下具結證稱：「當時有兩個年輕人是以戴半罩式
      安全帽的方式於上開時地由坐在後座的人搶奪我的皮包一個，內有我的
      及新臺幣兩千多元之現金，與提款卡二張、信用卡三張等物（該等卡片我都已
      經辦掛失止付），但我沒有辦法確定是剛剛二位被告所為，因為當時發生的太
      突然，所以我來不及看他們的相貌，因此我無法記憶是庭上的二位被告所為，
      我已經領回
      出來他們的容貌。」等語（見原審九十二年七月十四日審判筆錄）。足徵被害
      人乙○○並無法確定搶奪其皮包之人就是被告甲○○。參以，同案被告丙○○
      確曾於九十一年間，在臺北縣蘆洲市○○路門號不詳之檳榔攤，將一包東西交
      予被告甲○○等情，業據證人即被告甲○○之女友吳宜珍到庭結證在卷（見原
      審九十二年七月十四日審判筆錄），足徵被告甲○○前開辯稱同案被告丙○○
      曾交予彼一個皮包，請其轉交蔡政宏等情，並非無稽。
（二）況警方之所以查獲同案被告丙○○涉犯搶奪犯行，是因蔡政宏、周建宏與陳永
      安等人之前曾持偽卡至臺北縣新莊市○○路六十七號之ＪＥＡＮＳ暢貨中心等
      處盜刷信用卡，經被害商店報案後，警方循線於九十一年七月二十四日上午四
      時三十分許，在臺北縣三重市○○路○段七號前，查獲蔡政宏、周建宏、陳永
      安等人，並在蔡政宏所承租並駕駛之Ｎ二－六四二一號自用小客車內取出乙○○之
      時，曾向警方報案（見九十一年度偵字第一三五九七號偵查卷第十七頁反面）
      ，故警方懷疑是蔡政宏搶奪乙○○之
      被告甲○○交予彼等語（見九十一年度偵字第一三五九七號偵查卷第七、八頁
      ），且被告甲○○嗣後亦向警方供稱彼所交予蔡政宏之乙○○
      告丙○○交予彼的等語（見上開偵查卷第六十九至七十頁），警方始循線將同
      案被告丙○○逮捕，丙○○除坦承曾為該搶奪犯行之外，並供稱是被告甲○○
      與彼共同為之等語（見上開偵查卷第七十五至七十七頁），足徵同案被告丙○○之所以被警方逮捕，係因被告甲○○向警方證稱乙○○之
      丙○○交予彼所致，故同案被告丙○○於警詢、偵審中均供稱是被告甲○○與
      彼共同犯下本件搶奪犯行云云，同案被告丙○○有此等供述，實極有可能是同
      案被告丙○○挾怨報復所致，應無庸置疑。
（三）公訴人認被告甲○○涉犯本件搶奪犯行，最主要之依據即是共同被告丙○○之
      供述。惟按「共同被告不利於己之陳述，固得採為其他共同被告犯罪之證據，
      唯此項不利之陳述，須無瑕庛可指，而就其他方面調查，又與事實相符，始得
      採為其他共同被告犯罪事實之認定」，最高法院著有四十六年度台上字第四一
      九號判例、三十一年度上字第二四二三號判例、二十年上字第一八七五號判例
      等，可資參照。然同案被告丙○○之所以被警方逮捕，係因被告甲○○向警方
      證稱乙○○之
      建豪之有關是被告甲○○與彼共同犯下本件搶奪犯行之供述，有挾怨報復之情
      ，其可信度，誠屬有疑，原審當不能以此等有疑之供述作為認定被告甲○○亦
      有參與該搶奪犯行之依據。況被害人乙○○亦無法指認被告甲○○就是搶奪彼
      之皮包之人，則本案除了共同被告丙○○之供述之外，實無其他積極補強證據
      足以證明被告甲○○確有犯下本件搶奪犯行。揆諸最高法院之判例意旨，自不
      得以共同被告丙○○之供述，即作為認定被告甲○○犯有搶奪罪之依據。
五、綜上諸情參互以析，尚乏明確之積極證據足證被告甲○○涉犯刑法第三百二十五
    條第一項之意圖為自己或第三人不法之所有，而搶奪他人之動產之罪嫌。此外，
    復查無其他積極證據足認被告有何上開犯行，揆諸前開規定及判例意旨，原審為
    無罪之諭知，經核並無違誤。
六、公訴人上訴意旨略以：共同被告蔡政宏既堅詞指證甲○○為共同搶奪之人，原判
    決指被告蔡政宏挾怨報復不足採，
    適云云。然按刑事訴訟法第一百五十六條第二項規定，被告或共犯之自白，不得
    作為有罪判決之唯一證據，仍應調查其他之證據以察其是否與事實相符。本案既
    經查明蔡政宏因被告甲○○之指證而獲案，而被害人又不能指認犯人，既無補強
    證據可憑，則蔡政宏又有挾怨情由，其證言已乏證據能力，不予採信，並無違誤
    。上訴核無理由，應予駁回。
據上論斷，應依刑事訴訟法第三百六十八條，判決如主文。
本案經檢察官賴俊雄到庭執行職務。
中      華      民      國    九十二    年     十一     月    二十六    日
                              臺灣高等法院刑事第十八庭
                                  審判長法  官  吳      敦
                                        法  官  劉  慧  芬
                                        法  官  吳  明  峰
右正本證明與原本無異。
檢察官如不服本判決，應於收受送達後十日內向本院提出上訴書狀，其未敘述上訴之
理由者並得於提起上訴後十日內向本院補提理由書（均須按他造當事人之人數附繕本
）。
                                        書記官  李  華  華
中      華      民      國    九十二    年     十一     月    二十八    日


司法院資訊處製作；財團法人民間司法改革基金會備份。
